【裁判字號】    94,上更(二),606
【裁判日期】    950719
【裁判案由】    毒品危害防制條例
【裁判全文】
臺灣高等法院刑事判決             94年度上更(二)字第606號
上  訴  人  臺灣桃園地方法院檢察署檢察官
上  訴  人
即  被  告  甲○○
                    （現另案於臺灣台北監獄執行中）
扶助律師    蔡  柱  律師
上列上訴人因被告違反毒品危害防制條例案件，不服臺灣桃園地
方法院90年度訴字第1886號中華民國92年9月29日第一審判決（
起訴案號：臺灣桃園地方法院檢察署90年度偵字第15343號），
提起上訴，經判決後，經最高法院第二次發回更審，本院判決如
下：
    主  文
原判決關於甲○○部分撤銷。
甲○○共同販賣第一級毒品未遂，處有期徒刑拾年，褫奪公權伍
年；扣案之毒品海洛因貳包淨重肆拾陸點肆陸公克，均沒收銷燬
之；貳只紙包裝合計重陸點陸玖公克、扣案配備門號0000000000
號之行動電話機、配備門號0000000000號之行動電話機、配備門
號0000000000號之行動電話機，均沒收。
    事  實
一、甲○○曾有詐欺、煙毒、違反槍砲彈藥刀械管制條例、賭博
    、違反麻醉藥品管理條例等罪前科，於民國83年7月19日經
    本院以83聲字第1344號合併定應執行有期徒刑19年，於83年
    7月6日入監執行，89年3月27日縮短刑期假釋出監，指揮書
    執行完畢日期為99年7月24日，惟因本案撤銷假釋。
二、緣乙○○（所涉施用毒品犯行另經臺灣桃園地方法院裁定送
    觀察、勒戒，因有繼續施用毒品傾向經臺灣桃園地方法院裁
    定令入戒治所施以強制戒治1年，業於95年6月28日死亡）於
    90年9月9日晚上，於桃園縣桃園市○○○街185巷8號住處前
    ，持有第一級毒品半錢之海洛因2包（2包合計淨重1．17公
    克，包裝重0．48公克）、第二級毒品安非他命1包（毛重0
    ．4公克），為據報在現場埋伏守候之桃園縣警察局桃園分
    局員警查獲，經警詢問毒品來源，乙○○供甲○○持有第一
    級毒品海洛因。
三、嗣經警授意乙○○，乙○○於當晚以0000000000號行動電話
    撥通0000000000號、0000000000號行動電話聯絡甲○○，佯
    稱欲購買第一級毒品海洛因半兩（18．75公克），甲○○因
    與戊○○（業經原審依持有海洛因罪判處有期徒刑一年，上
    訴後，經本院以92年度上訴字第4579號判決上訴駁回確定）
    共同持有第一級毒品海洛因，甲○○乃起意販賣第一級毒品
    海洛因營利，告知乙○○價錢為新臺幣（下同）5萬元，並
    約定當晚10時30分許在桃園縣桃園市○○○路○段78號「超
    越巔峰ＫＴＶ」前碰面交易。
四、適當晚於8時31分、9時9分許，戊○○持用0000000000號行
    動電話撥通0000000000號行動電話與甲○○聯絡時，二人本
    有販賣毒品海洛因圖利之意，遂基於共同販賣第一級毒品海
    洛因之犯意聯絡，甲○○遂吩咐戊○○當晚10時30分許直接
    送貨，將所要販賣乙○○之第一級毒品海洛因毒品半兩直接
    攜至「超越巔峰ＫＴＶ」交貨，戊○○乃將毒品海洛因析離
    一包半兩備交易。
五、當（9）日晚間10時30分許甲○○偕同友人胡志成（經檢察
    官為不起訴處分確定），乘坐由不知情之友人邱奕興（經檢
    察官為不起訴處分確定）駕駛之ＥＵ－3511號自用小客車，
    行車抵達「超越巔峰ＫＴＶ」停車場旁。不久，戊○○果亦
    駕駛ＳＡ－3052號自用小客車攜第一級毒品海洛因二包（合
    計淨重46.46公克，包裝合計重6.69公克）到達該停車場。
    甲○○下車後，即走近乙○○乘坐之計程車，向乙○○打招
    呼時，此時在乙○○車內守候埋伏之桃園分局偵查員王祥逢
    立即下車，表明身分後並逮捕甲○○，甲○○當場表示毒品
    海洛因在停車場外之友人車上。王祥逢立刻以無線電通知在
    停車場外埋伏之同事楊勝雄。此時，剛好戊○○下車甫走至
    車後座取出所攜帶備供販賣與乙○○之一包半兩（淨重18.
    75公克）第一級毒品海洛因（警方稱重：毛重19．4公克）
    ，戊○○發覺情況有異，持該包毒品海洛因正企圖逃逸，警
    員楊勝雄及時上前攔阻，戊○○雖欲將該包海洛因吞下口，
    仍為楊勝雄攔下查扣，並在戊○○所駕駛之ＳＡ－3052號自
    用小客車內起獲另一包第一級毒品海洛因（警方稱重：毛重
    34公克），並另查扣甲○○所有供販賣海洛因聯絡用之配備
    門號0000000000號、000000 0000號行動電話機共二支，及
    查扣戊○○所有持用以販賣毒品之配備門號0000000000號行
    動電話機一支；甲○○、戊○○共同販賣第一級毒品海洛因
    之行為，未能得逞而未遂。
六、案經桃園縣警察局桃園分局報請台灣桃園地方法院檢察署檢
    察官偵查起訴。
    理  由
一、上揭時間、地點，共同被告戊○○持有第一級毒品海洛因二
    包，為警查獲之事實，業據共同被告戊○○坦承在卷，復經
    證人即獲案員警王祥逢、楊勝雄證述屬實，並有第一級毒品
    海洛因二包（警方稱量：毛重19．4公克及毛重34公克）可
    證（見偵查卷第59頁桃園警察分局扣押物品目錄表）。該二
    包白粉，經送法務部調查局鑑定結果，確實有海洛因成分，
    合計淨重46.46公克，包裝合計重6.69公克，此有法務部調
    查局90年10月9日（90）陸（一）字第90179694號鑑定通知
    書（電腦條碼：000000000號，見偵卷第203頁）在卷可稽。
二、被告甲○○坦承其所持持有使用之行動電話為0000000000、
    0000000000號，證人乙○○於90年9月9日晚間，為警逮捕後
    ，經警授意撥打電話與甲○○聯絡，佯稱欲購半兩海洛因；
    乙○○持有之行動電話門號為0000000000號，與被告甲○○
    持有使用之行動電話0000000000號、0000000000號聯絡，經
    原審調閱證人乙○○持用之行動電話門號0000000000號及被
    告甲○○之行動電話門號0000000000、0000000000號自90年
    9月1日起至90年9月9日止之雙向通話記錄，於90年9月9日晚
    間8時30分乙○○為警逮捕之前，其中(1)90年9月9日下午7時
    54分35秒、(2)90年9月9日下午8時9分22秒、(3)90年9月9日下
    午8時11分12秒，0000000000號有發話至0000000000號之通
    話紀錄，另外(4)90年9月9日下午8時11分49秒0000000000有
    號發話至0000000000號之通話紀錄，此有遠傳電信股份有限
    公司傳真至原審之0000000000號申請人資料及90年9月1日起
    至90年9月9日雙向通話紀錄一份、和信電訊股份有限公司函
    送原審法院之0000000000號、0000000000號門號用戶資料及
    90年9月1日起至90年9月9日通聯紀錄各一份在卷可稽（見原
    審卷第一宗第140頁、第191頁），可知證人乙○○於90年9
    月9日晚間8時30分許被警逮捕前持用之行動電話與被告甲○○持用之行動電話有通話之事實。
三、甲○○與乙○○雙方約定於桃園市○○○路○段78號「超越
    巔峰ＫＴＶ」碰面，於當晚10時30分許，被告甲○○及戊○○先後抵達，並於戊○○之身上及車上扣得二包海洛因等情
    。雖證人乙○○已於95年6月28日死亡，有臺灣嘉義地方法
    院檢察署相驗屍體証明書附本院卷可稽，無從再予訊問。惟
    此業據證人乙○○於警訊時證稱：我因要供出毒品來源，便
    於90年9月9日晚以我的電話0000000000及0000000000打電話
    至0000000000及0000000000給被告，稱要購買半兩海洛因（
    按18．75公克），被告便說價格為5萬元，約我到桃園市○○○路○段超越顛峰ＫＴＶ前交易，約半小時我與喬裝警員
    到該址等被告，被告便走路過來敲車窗，並說東西在旁邊的
    車上，警方隨即表明身分查獲，並於路旁查獲與被告一同前
    來之胡志成、戊○○、丁○○、丙○○、邱奕興，並查獲毒
    品等物等語（見90年9月10日警訊筆錄）；乙○○於偵查中
    證稱：「我是90年9月9日晚上為警查獲持有毒品，警方希望
    我配合查出上手，我才約甲○○買毒品」（見偵查卷第87頁
    背面90年9月10日偵查筆錄），及供稱：「是警察叫我打，
    警察叫我交一個藥頭給他，我曾經到甲○○的廟裡賭博，有
    藥頭在那邊出入，我要他幫我調半兩海洛因，甲○○說他沒
    有，他說他幫我問看看，因他剛好要到桃園買廟裡拜拜的東
    西，就約我在『超越巔峰』停車場前等」等語（見原審卷第
    一宗252頁91年3月14日訊問筆錄）。
四、另共同被告戊○○於警訊供稱：「（被警方查獲的2包海洛
    因）是一名年籍不詳的男子，綽號（阿喜）交給我的。（該
    綽號阿喜的男子）叫我拿到桃園大興西路2段78號前，給一
    名叫乙○○的男子，因為聽（阿喜）說，乙○○已跟甲○○
    約好在那裡見面，我只負責將2包海洛因交給乙○○即可。
    （見90年度偵字第15343號卷第41頁正面）我不知道如何聯
    絡（阿喜）他，就是我正準備去跟甲○○見面時，（阿喜）
    打電話給我，…，我說要去跟甲○○談事情，然後（阿喜）
    便約我在桃園南崁長榮大樓前見面，之後（阿喜）就將2 包
    海洛因交給我，並叫我拿給乙○○。（見90年度偵字第1534
    3號卷第41頁反面）（阿喜為何要將海洛因交給乙○○？）
    （阿喜）說是乙○○打電話給他，向他要的。（見90年度偵
    字第15343號卷第42頁正面）被告戊○○於偵查時供稱：「
    （扣案毒品）是我幫一綽號叫阿喜叫我幫他送的，沒有代價
    。」、「（何人聯絡你到樹林．．？）甲○○和我約的，我
    打電話給他。」（見90年度偵字第15343號卷第90頁正面）
    、「我不認識（乙○○）」、「（為何至查獲地？）是乙○○打電話給阿喜買毒品，阿喜打電話叫我幫他送給乙○○，
    我湊巧打電話給甲○○。」（見90年度偵字第15343號卷第9
    0頁反面）、「（查獲之2包海洛因來源？）查獲前一天下午
    2點多，甲○○拿到我大園現居地寄放的。」、「（查獲）
    當天晚上9點多，我打電話給林，林叫我把這2包寄放的東西
    帶到查獲地，沒說要交給何人，我到達時就被抓到，發現那
    2包是海。【洛因】」（見90年度偵字第15343號卷第181頁
    反面）「（為何警訊和本署內勤時說毒品是阿喜交給你的？
    ）當時我迷迷糊胡，吃海【洛因】的效力還沒退，實際上沒
    有阿喜這個人。」（見90年度偵字第15343號卷第182頁正面
    ）、「（藥袋是否林【炳煌】一併寄放？）是，他將2包海
    裝在藥袋內一併寄放，…。」（見90年度偵字第15343號卷
    第190頁反面）、「（為何藥袋上有書寫你的姓名？）不知
    道。」、「（是否你將林寄放的海洛因裝入自己的藥袋？）
    是，查獲前一天下午2點多林在我大園現居地將2包海洛因用
    牛皮紙包著交給我，接著我當場在車上將2包海洛因裝入我
    的藥袋，該藥袋是以前我買皮膚病的藥，剩下放在車內。」
    （見90年度偵字第15343號卷第191頁正面）、「…，是我打
    電話給林，問林寄放的物品何時要拿走，他說他沒空，叫我
    送到查獲地，我送過去時就被查獲，才被警發現是海洛因。
    」（見90年度偵字第15343號卷第191頁反面）、「（為何現
    場照片，藥袋內沒有牛皮紙？）不知道。」（見90年度偵字
    第15343號卷第192頁正面）；被告戊○○於原審時供稱︰「
    （他約你過去碰面做何事？）前一天中午2點半左右，他去
    大園三民路我家門口叫我出來，寄放1包東西，他說晚一點
    會過來拿，但是沒有過來，所以星期日我打電話給他，叫他
    過來拿，他說沒空，他說叫我送過去，過去時，警察就在那
    邊埋伏。」、「（當初那包東西是什麼東西包著？）牛皮紙
    。」、「（你有無打開包裝看裡面東西？）沒有。我只是拿
    車上空的醫院診所塑膠袋包著，然後丟在我車上後座。」（
    見原審卷(一)第14頁）、「（甲○○有無告訴你，那包裡面是
    什麼東西？）沒有，不過…，他寄放那包東西己○○有看到
    ，他住南投，…。」（見原審卷(一)第15頁）、「（己○○住
    在南投，為何會跑到大園看到甲○○寄放那包東西給你？）
    當時他來桃園找朋友，順便來找我泡茶、聊天，當天下午2
    點多甲○○拿那包東西過來，己○○有看到。」
    （見原審卷(一)第16頁）、「（對起訴書之犯罪事實有何意見
    ？）當初甲○○寄放的那包東西，我根本不知道裡面是什麼
    ，我拿到查獲地是要還給甲○○。」（見原審卷(一)第18頁）
    、「（90年9月9日晚上在超越顛峰KTV前被扣到的二包海洛
    因來源？）是甲○○90年9月8日下午2點半左右到我家門口
    ，當時己○○在我那裡泡茶，當時甲○○叫我出來，他拿一
    包牛皮紙袋的東西，說要寄放在我那邊，他是在門口交給我
    ，他說晚一點會過來拿，當時他沒有說牛皮紙袋是什麼東西
    。」、「（拿到那包牛皮紙袋之後，你如何處置？）我就原
    封不動的拿到我車上後座扶手旁邊放，隔天晚上9點我用我
    的大哥大打電話給甲○○叫他過來拿，他說沒空，麻煩我送
    到大興西路2段超越顛峰那邊交給他。」（見原審卷(一)第174
    頁）、「（90年9月9日晚上打了幾通電話給甲○○？）二通
    。」、「（二通電話間隔多久？）1、20分。」、「（為何
    於警訊、偵查及檢察官聲請羈押時，在法院法官訊問時均供
    稱是阿喜要你把東西送到該處交給乙○○？）當初到警局時
    ，甲○○叫我不要說那包東西是他寄放的，因為他的假釋殘
    刑有十幾年，一但查出是他寄放，他會被關，吩咐我不要講
    出去，不然會對我及家人不利，我不認識乙○○，我有工作
    ，也沒有毒品前科，請查明。」（見原審卷(一)第175頁）、
    「（為何於90年9月10日警訊、偵查中供稱是綽號「阿喜」
    男子通知你拿海洛因去給乙○○？）那是捏造出來的，因當
    時在警局時甲○○跟我說那包東西不要說是他寄放的，因為
    他在假釋中，如果說東西是他的，他必須再服殘刑十多年，
    要我捏造阿喜，說我這麼說可以交保出去，接著更說如果我
    不這麼說，他要對我家人不利。」（見原審卷(二)第123頁）
    、「（是否於90年9月10日檢察官聲請羈押，你在值班法官
    面前還是供稱扣案的海洛因是阿喜交給你，阿喜在查獲那天
    晚上9點半到10點半之間打電話給你，叫你到南崁長榮貨運
    站去拿毒品，二包海洛因是阿喜託你轉交給乙○○？）是甲○○叫我不要說那包東西是他寄放的，他拜託我說東西不是
    他寄放的，要我捏造阿喜這個人，說阿喜託我把東西交給乙○○，甲○○也要胡志成咬出乙○○，說他向乙○○買毒品
    。」（見原審卷(二)第124頁）、「（90年9月9日晚上幾點抵
    達超越顛峰KTV？）我差不多9點多就到達現場，我9點多打
    電話給甲○○，他說他已經到桃園了，叫我過去。（為何過
    去超越顛峰KTV？）因為我要把東西還給甲○○，甲○○約
    我在大興西路那裡等我。」、「（何時與甲○○相約在大興
    西路那邊碰面？）當天晚上我差不多9點多在我家打電話給
    甲○○，甲○○說他快到桃園了，我就開車出來，我在途中
    再打電話給他時，他說人已到桃園了，人在大興西路，我就
    過去那邊，…。」（見原審卷(二)第171頁）、「（你要拿什
    麼東西給甲○○？）90年9月8日下午2點半甲○○寄放在我
    那裡的一包東西，我要拿還給甲○○。」（見原審卷(二)第17
    2頁）、「（為何那包東西是你的藥袋裝著？）我要把那包
    東西拿還給甲○○，那天我開車要拿東西還甲○○，駕駛座
    那邊正好有寫著我名字的藥袋，我就用那個藥袋裝那包東西
    ，我也打電話給甲○○，要他來拿回東西，他說他沒空，要
    我把東西送過去。」、「（知否甲○○所寄放的東西是什麼
    東西？）我不曉得，但我有懷疑，所以我主動打電話給他要
    把那包東西拿還給他，我沒有把那包東西打開看，我就是心
    理覺得怪怪的，才打電話給甲○○叫他到我家拿回那包東西
    。」（見原審卷(二)第173頁）、共同被告戊○○於本院上訴
    審時供稱︰他交給我是用牛皮紙袋包裝，之前我有去看病，
    曾經拿到醫院的藥袋，藥袋有寫我的名字，我就用那醫院的
    塑膠袋裝進去放在車上。」、「（牛皮紙袋在何處？）我不
    曉得，警察有把藥袋拆開，並非在現場照相，是以後帶我到
    警察局拍照，所以我認為過程中該包裝已經被動手過，最後
    為何拍照沒有牛皮紙袋，我不曉得。」、「（警察查到與甲○○給你的東西是否同一個東西？）我都沒有動過。」（見
    上訴審卷第157頁）。由共同被告戊○○上述之證言觀之，
    由於牽涉共同被告戊○○本身共同販賣之重度刑責，共同被
    告戊○○為了脫罪，一再以被告甲○○寄放、且不知寄放者
    係何物抗辯，此乃人之常情。惟按毒品之非法交易，向為政
    府所嚴禁，並加以重罰，倘非有重利可圖，否則絕無讓人平
    白寄放而甘冒被查獲之風險之可能。又毒品之價格甚為昂貴
    ，衡諸常情，苟非有深厚之交誼，怎會任意寄放於他人處，
    且數量又非少達合計淨重46.46公克？由以上共同被告戊○○之供述觀之，其與買方乙○○並不認識，而是與被告甲○○聯絡後，攜帶毒品前往會合，參酌共同被告戊○○之前有
    違反麻醉藥品管理條例前科，此次查獲採尿檢驗結果有第一
    級毒品海洛因、第二級毒品安非他命之陽性反應，有原審90
    年度毒聲字第4890號、本院90年度毒抗字第1028號裁定、及
    本院被告全國前案紀錄在卷可證。若謂係被告甲○○單純寄
    放，豈有可能？再共同被告戊○○持用之0000000000號行動
    電話門號於90年9月9日晚間8時31分31秒、9時9分40秒、9時
    40分41秒有發話至被告甲○○持用之0000000000號行動電話
    門號之通話紀錄，有遠傳電信股份有限公司傳真至本院之00
    00000000號申請人資料及90年9月1日至90年9月9日雙向通話
    紀錄一份在卷可稽（見原審卷第一宗第122頁），足徵被告
    戊○○所述於90年9月9日晚間10時30分許在桃園市○○○路
    ○段78號被查獲之海洛因二包，因此被告甲○○、與共同被
    告戊○○應係販賣之分工，殆可認定。至證人己○○於本院
    審理中證稱：「（被告問：你為何會在91年4月18日在桃園
    地院接受詢問時，表示說有看過我？）我當時是去戊○○家
    裡去，看到有人拿一包東西交給戊○○，我的意思就是這樣
    子。」、「（被告問：你是否能夠確定當時拿東西給戊○○
    的人就是我？）證人答我忘記了。我跟你並不認識，也不可
    能會去害你。當時我去法院作證也都是就我所知道的在法庭
    上說。」（見本院審判筆錄），亦不能為有利被告之認定。
五、另證人即員警王祥逢於原審證稱：「乙○○主動說要報上線
    讓我們抓，他打他的行動電話聯絡上手，當初他們約在大興
    西路「超越顛峰」前面碰面，我們請義警協助，乙○○坐在
    路旁某計程車右前座，我在後座，後來甲○○走近計程車，
    我下車表明身分，他說他身上沒有毒品，毒品在他朋友的車
    上，我控制甲○○，經他告知，才知路旁停有三部車，戊○○是開那三部車其中一部車，他是由其他同事、義警逮捕，
    乙○○他說要調貨，甲○○說他身上沒有，來到桃園之後才
    幫他調，約碰面地點」等語（見原審90年11月30日筆錄）；
    又證稱：「乙○○跟對方約在該處說要買第一級毒品海洛因
    ，我們車子到停車場之後有人從停車場門口走到我們車子旁
    邊，我看見他（甲○○）走過來就下車，並跟他表明我是警
    察，叫他蹲下，而且叫他把身上的毒品拿出來，他說他身上
    沒有，毒品在他朋友那邊，我當時問甲○○說你朋友停在哪
    裡，他說車子停在路口，有告訴我車子的顏色，我就趕緊用
    無線電聯絡在路口等的同事及義警」等語（見原審卷第二宗
    第282頁至第285頁訊問筆錄）。
六、證人即員警楊勝雄於原審證稱：「是乙○○用行動電話聯絡
    上手出來。乙○○說要調海洛因，約碰面的時間、地點，他
    們好像有二、三台車過來，當時我在另外一個地方埋伏，看
    到一名犯嫌很慌張的跑過來，當時他（指戊○○）手上拿有
    一包海洛因，後來在他的車上也發現一包海洛因」等語（見
    原審卷第一宗第89頁至第90頁訊問筆錄）；又證稱：當時無
    線電聽到，甲○○要過去和他們交易，我和張俊就下車，轉
    頭看，就看到戊○○朝我們這邊衝來，我和張俊就去追，在
    我們停車的前方有一西餐廳逮到戊○○，當時他的手上就拿
    著一包海洛因，想往嘴裡塞，另外扣到車上有查獲海洛因」
    等語（見原審卷第二宗第269頁至第271頁訊問筆錄）。
七、被告甲○○於警訊、偵查及原審調查時分別坦稱：「於90年
    9月9日22時30分許在桃園市○○○路○段78號前為警查獲，
    因我朋友乙○○打我行動電話0000000000及0000000000給我
    ，問我有沒有海洛因毒品可以買」等語（見偵查卷第19頁90
    年9月10日警訊筆錄）；復稱：當天晚上，他打我的0000000
    000或000000 0000號行動電話問我有無海（海洛因），他想
    買，我告訴他沒有，他說等一下要去我佛堂，我說等一下我
    要去桃園，約他等一下在桃園見面」、「當晚6、7點乙○○
    打電話到大溪我的佛堂，說他要買海洛因，問我這邊有沒有
    人有，我說我們那邊沒有，我說我到桃園再幫你問看看」（
    見原審卷第一宗第19頁訊問筆錄）、「正好那天晚上乙○○
    打電話給我，第一通他請我幫他找人買藥」等語（見原審卷
    第三宗第54頁審判筆錄）。足認被告甲○○與證人乙○○約
    定前往桃園市○○○路○段78號前，目的確係販犯毒品海洛
    因無訛。
八、被告甲○○於警訊、偵查、原審及本院首先辯稱與證人乙○○相約在桃園市○○○路○段78號碰面係為了向證人乙○○
    催討3萬元借款。證人乙○○嗣後於91年3月14日、91年6月
    12 日原審調查時，亦配合稱有積欠被告甲○○3萬元云云，
    並稱：「我打給別人不通，之前我到廟裡拜拜時，甲○○有
    介紹人給我認識，說那些人是藥頭，我叫他幫我問看看，說
    我要買半兩，當時他剛好在桃園，他說要買拜拜的東西，約
    在超越顛峰碰面，順便有說我欠他3萬元的事，我說到了再
    講」云云（見原審卷第二宗第148頁訊問筆錄），復稱：「
    是警察叫我打的，警察叫我交一個藥頭給他，我說我不知道
    藥頭，不過我曾經到甲○○的廟裡賭博，有藥頭在那邊出入
    ，我說我只能電話問甲○○看看，警察就叫我打」云云（見
    原審卷第一宗第252頁、原審卷第二宗第147頁訊問筆錄）。
    另證人胡志成於90年11月30日、91年3月15日原審調查時亦
    稱：「我只知道乙○○有欠甲○○3萬元，被抓當天我聽到
    甲○○打電話向乙○○要3萬元，時間是被逮捕的半小時前
    ，當時我們在甲○○的廟」云云（見原審卷第94頁訊問筆錄
    ），又稱：「之前在大溪甲○○與乙○○有電話聯絡，甲○○跟乙○○要3萬元」云云（見原審卷第一宗第267頁訊問筆
    錄）。惟查被告於90年9月24日偵查、91年12月26日於原審
    調查時均係稱：「（有無先在電話中和徐約好向他要債？）
    沒有，我準備見到他本人時才向他要」（見偵查卷第186頁
    訊問筆錄）、「那天晚上連同佛堂他共打給我三次（當天晚
    上在佛堂與乙○○通電話時有無跟他提到還錢的事？）沒有
    （之後與乙○○通電話時有無提到還錢的事？）都沒有，因
    我怕乙○○不和我見面，所以都沒有提到還錢的事」（見原
    審卷第三宗第54頁訊問筆錄）；因此，足見證人乙○○、胡
    志成證稱被告甲○○在電話中有向乙○○提及3萬元欠款，
    均係事後附和被告之迴護之詞，顯然不實在。
九、被告甲○○另再辯稱其有正當工作，於90年9月8日、90年9
    月9日均在桃園縣大溪鎮一德里二層40號廟堂從事裝潢工作
    云云。其所舉證人林例國於原審亦證稱：「（90年9月8日甲○○是否也在該處？）是。（甲○○有無離開過？）沒有」
    （見原審卷第一宗第17 0頁訊問筆錄），證人黃煥生於91年
    1月3日原審訊問時稱：「（90年9月8日有無前往甲○○在大
    溪一德里的廟？）有，我大概是下午1點多過去，（何時離
    開？）下午4、5點，（90年9月8日待在上址甲○○的廟時，
    有無看見林例國、林信忠、邱奕興、胡志成、甲○○這些人
    ？）有，他們在那邊訂裝潢工作」（見原審卷第一宗第173
    頁訊問筆錄），證人楊正宗於原審證稱：（90年9月9日甲○○被抓前替甲○○工作多久了？）10多天，我是在大溪二層
    甲○○的廟工作，白天有看到，我是每天早上八點半上工，
    五點就收工，有時他（指被告甲○○）朋友來，他在和朋友
    泡茶聊天，招待一些到廟裡來的人」（見原審卷第一宗第35
    9頁訊問筆錄），證人余謝珠枝證稱：「早上10點半左右過
    去，（待到何時離開？）下午3點多，我們在那邊拜拜、聊
    天，之後他留我們在那邊吃中飯，飯後，他邀我們到廟後面
    的竹林挖竹筍，他在旁邊陪我們泡茶」云云（見原審卷第二
    宗第97頁訊問筆錄），證人余三郎於原審證稱：「好像是9
    月9日，剛好星期日有放假：我騎機車載我太太（余謝珠枝
    ）過去，是早上10點多過去，去那邊拜拜，之後甲○○留我
    們在那邊吃飯、聊天，飯後：甲○○就帶我去挖竹筍，竹筍
    挖完後已經是下午3、4點，我和我太太就騎機車離開」云云
    （見原審卷第二宗第99頁訊問筆錄）。雖然證人林例國、黃
    煥生二人均稱90年9月8日被告是在大溪鎮一德里二層40號廟
    堂從事裝潢工作，證人楊正宗證稱90年9月8日、9月9日在廟
    堂從事裝潢工作時均有看見被告，然而證人林例國所稱證人
    邱奕興、黃煥生、胡志成等人自當日中午過後即在上址幫忙
    裝潢工作，與證人黃煥生稱：「我去那邊拜拜，喝茶」（見
    91年1月3日原審調查），證人胡志成陳稱：「其等在上址，
    當天下午3、4點我有去大溪甲○○的廟找甲○○打牌，打了
    2、3小時後在他那裡吃完飯後就離開」云云（90年11月30日
    原審調查筆錄），其等證詞互有出入，顯有瑕疵。又據證人
    楊正宗之證詞，其係在上址從事裝潢工作，被告則係招待訪
    客，二人並非一同工作，一直寸步不離待在一起，證人林例
    國、黃煥生、楊正宗之證詞，均難據以認定被告於90年9月8
    日確係整日待在大溪鎮一德里二層40號而未曾離開。另證人
    余三郎、余謝珠枝二人係證述其二人於90年9月9日上午10時
    許至同日下午3、4時在大溪鎮一德里二層40號，是知證人余
    三郎、余謝珠枝之證詞，亦不足以認定被告於當日晚上8時1
    1分許至當晚8時30分許仍在大溪廟堂，前開證人等之證詞尚
    難採為有利於被告之認定。於本院更一審審理時，被告甲○○辯稱：林信忠、胡志成、余三郎、楊正宗白天都在我佛堂
    ，胡志成證明警訊筆錄在作假，乙○○十點打電話給我，我
    電話9點54分電話就斷了，所以他不可能再打電話給我云云
    （見本院更一審第109頁94年6月1日審理筆錄）。證人林信
    忠證稱：「9月9日那天，白天我和被告在佛堂，被告晚上離
    開，幾點我不知道。晚飯楊正宗沒吃，被告父子、我、我堂
    弟、余三郎（我不知道他名字）一起吃。5點就下班，開始
    煮飯。大約6點就吃飯了」云云（見本院更一審第111頁94年
    6月1日審理筆錄）。證人胡志成證稱：被告被抓到那天（即
    90年9月9日），我去兩趟，大概早上一次、下午一次，確實
    時間我記不得。不認識證人乙○○，（沒有看過，怎麼知道
    有金錢糾紛？）是被告在那天晚上在電話中，表示要跟乙○○要錢，我才知道這件事，（當天晚上的行程？）山上廟裡
    出發，車上有三人、我、被告還有壹個叫做什麼興的，到桃
    園，直接到桃園，先去佛具店（路名不熟），再去大興西路
    。（原先打算買何物？）佛具，東西很多。我是陪他一起去
    ，只是說要去買拜拜用的東西。還有設備。（為何帶一堆錢
    ？）他就是要買佛具。（為何沒有買成？）那間佛具關掉了
    。我們去經過一間店而已云云（見本院更一審第113頁94 年
    6月1日審理筆錄）。證人余三郎證稱：「我只是去他廟裡拜
    拜、挖竹筍。我很晚離開。時間不記得。我與我太太去。（
    既然不知道時間，你如何知道是在9月9日去他家？）我不知
    道當天是那一天。有在他那裡吃晚餐。煮好竹筍就走了。我
    沒有看到他們三人。我下午大約3、4點去，吃完後，然後煮
    竹筍，很晚走。我吃晚飯的時候，沒有看到今天到庭的三位
    證人（林信忠、胡志成、楊正宗）」云云（見本院更一審第
    115頁94年6月1日審理筆錄）。證人楊正宗證稱：日子我不
    記得，我在那邊作裝潢，在廟裡做了十多天云云（見本院更
    一審第116頁94年6月1日審理筆錄）。依證人林信忠所述當
    日5點就下班，開始煮飯。大約6點就吃飯云云，亦顯無法知
    道被告當晚之行蹤；證人胡志成亦證稱不記得去廟裡之確實
    時間，且不認識證人乙○○，知道有金錢糾紛，係被告在那
    天晚上在電話中，表示要跟乙○○要錢云云，與被告一再稱
    未於電話中向證人乙○○要債，以免其不還錢等詞不符，且
    證人胡志成當日與被告前往桃園市係欲購買佛具，然竟不知
    欲購買種何佛具；證人楊宗正對於是日情節已不復記憶，其
    中證人余三郎所陳，與其於原審所供離開廟之時間已不相一
    致，且其不清楚被告離開廟之時間，當日沒有看到證人林信
    忠、胡志成、楊正宗云云；凡此均無從採為有利於被告之認
    定。再證人黃麗安（即丙○○）於本審中證稱：「當天我與
    我男朋友丁○○在下午左右到被告的廟宇去玩、拜拜，當時
    被告有在廟裡，到了下午四、五點我們離開，與被告一起去
    購買廟裡要用的東西，這個時間大約用了一個小時的時間，
    接著我們就離開被告的廟宇。離開廟宇之後，，我就與我男
    朋友丁○○開車要去台中看店，被告也說要去，但是被告臨
    時說他不想去了，即在在新竹交流道附近的麥當勞下車。第
    二天我與丁○○從台中回到桃園之後，在路上我睡在後座，
    但有聽到丁○○與他人在講電話，到桃園後，車子就直接開
    到桃園市區○○○路被警察逮捕的地點要去與被告等人會合
    。我們到了現場之後，就看到ＫＴＶ門口看到有很多人在場
    聚集，我們以為在打架，所以我就要丁○○把車門鎖起來，
    怕會發生意外，結果就有一輛計程車開到我們車輛的旁邊攔
    下我們，我們接著就被抓。」（見本審審判筆錄），亦無從
    為被告有利之認定。本件事證已臻明確，被告另請求戊○○
    、丁○○、戴美麗，本院認已無必要，附此說明。
十、查司法警察（官）對於自始即有犯罪故意之行為人，因達成
    犯罪調查目的之必要，佈設機會，與之對合，藉以蒐集證據
    ，不違背法定程序者，自為法之所許（最高法院93年台上字
    第1704號判決參照）。且由上觀之，共同被告甲○○與戊○○自始即有販賣毒品之犯意，警方係為取得證據，警員透過
    乙○○稱購買，待甲○○聯絡戊○○攜帶毒品前來，著手於
    販賣行為時，加以逮捕；要與行為人原無犯罪之故意，僅因
    遭受「陷害教唆」始為之者，迥然有別。上開證據，自不能
    指為非法取得之證據（最高法院91年度台上字第5396號判決
    參照）。按所謂「陷害教唆」，係指犯罪行為人原不具犯罪
    之故意，純因司法警察之設計教唆，始萌生犯意，進而著手
    實行犯罪構成要件行為之謂（最高法院92年台上字第1415號
    判決、91年台上字第1523號判決意旨參照）。查共同被告甲○○與戊○○原即具有販毒營利之決意，雖係遭警設計誘捕
    致事實上不能完成交易時，因甲○○與戊○○原即有販賣毒
    品之意思，客觀上又已著手於販賣之行為，自仍應成立販賣
    毒品未遂罪，此與行為人原本無販毒營利之意思，因調查犯
    罪之人之引誘或教唆始起意販賣，即學理上所謂「陷害教唆
    」之情形有別。證人即乙○○為配合警方之誘捕行動，撥打
    甲○○電話，佯稱購毒，甲○○再聯絡戊○○基於意圖營利
    之決意，將海洛因二包持往約定地點交貨，手拿其中一包由
    甲○○與乙○○約定半兩（即警方扣案稱重19點4公克）海
    洛因尚未交付，即為警當場查扣。甲○○與戊○○原本即具
    有販毒營利之意思，縱係遭警設計誘捕致事實上不能完成買
    賣，然客觀上既已著手於售賣之行為，仍屬販賣第一級毒品
    未遂罪（最高法院91年度台上字第5720號判決參照）。被告
    乙○○為單純吸毒者，僅代為聯絡甲○○而已，並非誘捕對
    象，從而，本件自非警方設計教唆陷害被告甲○○與戊○○
    產生販毒故意，與學理上「創造犯意之陷害教唆」尚屬有間
    。迨被告乙○○提供之管道購買海洛因，亦僅為「提供機會
    之誘捕」，揆諸前揭說明，被告自無援引「陷害教唆」理論
    資為抗辯之餘地。因證人乙○○持有第一級、第二級毒品經
    警查獲後，經警授意，由證人乙○○打電話給自始即有販賣
    第一級毒品犯罪故意之被告甲○○，佯稱欲購買第一級毒品
    海洛因，釣出被告，配合警方辦案，藉以蒐集證據，並無何
    其他違反法定程序之情形，合先敘明。按海洛因為毒品危害
    防制條例第2條所規範之第1級毒品，被告甲○○經警查獲販
    賣毒品海洛因予乙○○之行為，係乙○○經警授意所為，乙○○雖尚乏買賣之真意，未及交易即為警查獲。核被告甲○○所為，係犯毒品危害條例第4條第5項、第1項之販賣第一
    級毒品未遂罪。被告甲○○著手犯罪行為之實行而不遂，為
    未遂犯，依刑法第25條第2項之規定，按既遂犯之刑減輕之
    （刑法於94年1 月7日通過修正，同年2月2日公布，95年7月
    1日施行，修正前刑法第26條前段，修正後改列於第25條第2
    項，比較結果，新法並無不利於被告，適用新法）。甲○○
    與乙○○達成海洛因半兩五萬元之買賣約定後，共同被告戊○○與甲○○電話聯絡，即析離半兩海洛因一包，並攜帶前
    往準備交易，則被告甲○○與共同被告戊○○間有犯意聯絡
    ，行為分擔，為共同正犯。
十一、原審就被告甲○○部分，據以論罪科刑，固非無見。惟查
      原判決認被告甲○○基於概括之犯意，以其另於90年9月9
      日傍晚，在桃園縣桃園市○○街，販賣8000元之海洛因，
      並無償轉讓安非他命予乙○○，有觸犯連續販賣第一級毒
      品及轉讓第二級毒品罪名，惟此部分本院認無積極事證，
      原審此部分之認定，尚有未洽（理由詳如後述十）。再惟
      按毒品危害防制條例第18條第1項規定，得諭知沒收並銷
      燬之者，以查獲之毒品及專供製造或施用毒品之器具為限
      ，並不及於可與毒品分離之外包裝。而毒品外包裝既係用
      於包裹毒品，防其裸露、潮濕，便於攜帶，亦係供運輸毒
      品所用之物，應依同條例第19條第1項之規定宣告沒收之
      ，方屬適法。本件原審判決主文、理由二，不分毒品與包
      裝紙均予以宣告沒收銷燬，亦有未合。本案係被告甲○○
      與戊○○共同販賣，而二人有分工之關係，戊○○係負責
      保管毒品並於販賣時負責攜帶毒品前往交付，按毒品危害
      防制條例所稱之運輸，係指單純運輸並無他項目的者而言
      ，若以販賣目的而從事於搬運之行為，仍成立販賣之罪（
      最高法院24年上字第1673號判例、24年7月總會決議事項
      三八參照）。否則單純為轉讓、施用等目的所為之搬運毒
      品行為，豈不皆應依運輸毒品論罪（至於從國外或甲地販
      入毒品後，再運輸入境或運輸至乙地，因另有運輸之意思
      及行為，與此情形不同），此有最高法院92年度台上字第
      1184號判決可資參照；檢察官起訴、及上訴指稱被告甲○○另涉有起訴書所指之教唆運輸第一級毒品罪，則無理由
      （理由詳如後述十）。被告甲○○上訴意旨否認全部犯罪
      ，而指摘原判決有罪為不當，則無足採。惟原判決關於被
      告甲○○部分既有前揭可議之處，自應由本院就被告甲○○部分予以撤銷改判。爰審酌被告甲○○之前有煙毒等前
      科，被裁定合併執行有期徒刑十九年，假釋中不知警惕，
      竟然又起販賣毒品牟利之念，與共犯戊○○以分工之犯罪
      手段，遂行販賣毒品圖利，惟其販賣行為尚屬未遂，危害
      性尚非重大，並其犯罪後否認犯行之態度等一切情狀，量
      處如主文第二項所示之刑，且依其犯罪之性質，有宣告褫
      奪公權之必要，依刑法第37條第2項規定宣告褫奪公權5年
      。扣案之海洛因二包合計淨重46.46公克，係毒品危害防
      制條例第2條第2項第1款所列之第一級毒品，應依同條例
      第18條第1項前段規定宣告沒收並銷燬之。包裝袋二只合
      計重6.69公克，及配備門號0000000000號之行動電話機配
      備門號0000000000號行動電話機係被告甲○○所有；配備
      門號0000000000號之行動電話機，係共同被告戊○○所有
      ，均係供犯販賣第一級毒品罪所用，爰依同條例第19條第
      1項規定宣告沒收。又上開物品既經扣案，自無全部或一
      部不能沒收之情形，即毋庸依同條項之規定另諭知如全部
      或一部不能沒收時，追徵其價額。另查獲被告甲○○時，
      在其身上扣得之現金15萬元，被告甲○○辯稱係其要買寺
      廟所用之物及給付工程款、材料費之款項，因查無積極證
      據證明係被告甲○○本件販賣毒品所得，爰不為宣告沒收
      。至於從乙○○身上查扣得海洛因2包（合計淨重1．17公
      克，包裝重0．48公克，純度百分之38．8 2，純質淨重0
      ．455公克），安非他命1包（含袋毛重0．4公克），雖為
      查獲之毒品，然與本件被告甲○○前開販賣未遂罪無涉，
      不在本案宣告沒收，應由檢察官另行依法處理，併予敘明
      。
十二、公訴意旨另以：被告甲○○於90年9月9日下午1時許，
      在桃園市○○街南門大廈前，以8千元之價格，將第一級
      毒品海洛因2包（共重1．9公克）、第二級毒品安非他命1
      包（共重0．4公克），出售予證人乙○○；因認被告甲○○另犯毒品危害防制條例販賣第一級毒品、販賣第二級毒
      品等罪嫌云云。又於前開判決有罪部分，被告以5萬元
      價格應允出售第一級毒品海洛因，隨即於當日晚上9時許
      ，教唆指示友人戊○○駕車，所寄放之海洛因2包（共重
      53．4公克），自桃園縣大園鄉，載運至桃園市○○○路○
      段78號前，欲交付予乙○○，戊○○前往，嗣於當日晚上
      10時30分許，在上址與被告同為警查獲。因認被告甲○○
      另犯毒品危害防制條例第4條第1項、第2項之運輸第一級
      毒品、販賣第一級毒品等罪嫌云云。惟查：
（一）訊據被告堅決否認有於90年9月9日下午1時許，在桃園市
      ○○街南門大廈前，出售第一級毒品海洛因2包（共重1．
      9公克）、第二級毒品安非他命1包（共重0．4公克）部分
      於乙○○之犯行。查：
  １、此部分除證人乙○○之指訴外，僅有通聯紀錄，為警自乙○○處扣得第一級毒品海洛因2包、第二級毒品安非他命1
      包扣案可證。
  ２、證人乙○○於90年9月10日警訊、偵查時固稱：「是向甲○○購買的，於90年9月9日13時許我以我的行動電話0000
      000 000打電話給甲○○0000000000及0000000000號，稱
      要向他購買半錢海洛英，甲○○便說價格為8千元，我便
      約甲○○到桃園市○○街南門大廈前交易，約半小時我到
      達該大廈前等甲○○，甲○○前來便從銀灰色自小客車（
      車號不詳）右側下車，後將海洛英2包及安非他命1包交給
      我，我再將8千元交給甲○○」云云（見90年9月10 日警
      訊筆錄）、「（90年9月9日晚上於案發的地方為警查獲身
      上有毒品？）我是當天中午向甲○○買的：我以8千元買
      半錢」云云（90年9月10日偵查筆錄），然經原審調閱證
      人乙○○自承持用之行動電話門號0000000 000號及被告
      持用之行動電話門號0000000000、00000000 00，自90年9
      月1日起至90年9月9日止之雙向通話記錄結果，90年9月9
      日晚間，證人乙○○為警逮捕之前，其中(1)、90年9月9日
      下午7時54分35秒、(2)、90年9月9日下午8時9分22秒、(3)
      、90年9月9日下午8時11分12秒有000 0000000號發話至00
      00000000號之通話紀錄，90年9月9日下午8時11分49秒有0
      000000000號發話至0000000000號之通話紀錄，有遠傳電
      信股份有限公司傳真至原審之00000 00000號申請人資料
      及90年9月1日至90年9月9日雙向通話紀錄、和信電訊股份
      有限公司函送原審之0000000000號、0000000000號門號用
      戶資料及90年9月1日至90年9月9日通聯紀錄在卷可稽，可
      知證人乙○○於90年9月9日晚間被警逮捕前，以持用之行
      動電話與被告持用之行動電話有通話之事實。而證人乙○○於警訊、偵查係證稱於中午、下午1時與上手聯絡購買
      海洛因，與前述通聯紀錄晚間7時54分至8時11分許有通話
      紀錄確有出入，證人乙○○陳述該毒品係向被告購買乙節
      ，即具瑕疵而非可遽信，縱證人乙○○經警逮捕時，確於
      其處扣得第一級毒品海洛因2包、第二級毒品安非他命1包
      ，然不能證明係購自於被告，此部分不能證明被告犯罪，
      惟檢察官認此部分與前開有罪判決部分，有連續犯或想像
      競合犯之關係，爰不另為無罪之諭知。
（二）運輸毒品部分：查被告於90年9月8日下午2時30分許，攜
      海洛因二包至大園鄉○○路○段138巷6號戊○○住處，託
      交保管，翌日晚間被告請戊○○拿到桃園市○○○路○段
      78 號「超越巔峰ＫＴＶ」一節，固據證人戊○○於偵查
      及原審供述在卷，並有扣得第一級毒品海洛因二包在案，
      然為被告堅決所否認。且經查前開扣案之第一級毒品海洛
      因二包為自證人戊○○處所扣得，除證人一人之指陳外，
      尚無其他積極之事證足資證明係被告所託交，而戊○○運
      輸部分已經判決無罪確定，
（三）此外，復查無其他積極證據足資證明被告確實涉有教唆運
      輸第一級毒品罪，不能證明被告此部分犯罪，惟檢察官既
      認此與前開經本院論罪部分，有牽連犯裁判上一罪之關係
      ，爰不另為無罪之諭知。
據上論斷，應依刑事訴訟法第369條第1項前段、第364條、第299
條第1項前段、毒品危害防制條例第4條第5項、第1項、第18條第
1項前段、第19條第1項、刑法第11條前段、第2條第第1項前段、
第28條、（修正後）第25條第2項、第37條第2項，判決如主文。
本案經檢察官林秀濤到庭執行職務。
中    華    民    國    95    年    7     月    19    日
                  刑事第六庭  審判長法  官  林  堭  儀
                                    法  官  蔡  聰  明
                                    法  官  王  炳  梁
以上正本證明與原本無異。
如不服本判決，應於收受送達後十日內向本院提出上訴書狀，其
未敘述上訴之理由者並得於提起上訴後十日內向本院補提理由書
（均須按他造當事人之人數附繕本）。
                                    書記官  潘  大  鵬
中    華    民    國    95    年    7     月    20    日
附錄：本案論罪科刑法條全文
毒品危害防制條例第4條第1項：
製造、運輸、販賣第一級毒品者，處死刑或無期徒刑；處無期徒
刑者，得併科新臺幣一千萬元以下罰金。
毒品危害防制條例第18條第1項：
查獲之第一、二級毒品及專供製造或施用第一、二級毒品之器具
，不問屬於犯人與否，均沒收銷燬之；查獲之第三、四級毒品及
製造或施用毒品之器具，無正當理由而擅自持有者，均沒入銷燬
之。但合於醫藥、研究或訓練之用者，得不予銷燬。
毒品危害防制條例第19條第1項：
犯第4條至第9條、第12條、第13條或第14條第1項、第2項之罪者
，其供犯罪所用或因犯罪所得之財物，均沒收之，如全部或一部
不能沒收時，追徵其價額或以其財產抵償之。
懲治走私條例第2條第1項：
私運管制物品進口、出口逾公告數額者，處七年以下有期徒刑，
得併科新臺幣三百萬元以下罰金。


司法院資訊處製作；財團法人民間司法改革基金會備份。
